【裁判字號】    95,訴,55
【裁判日期】    950929
【裁判案由】    侵權行為損害賠償
【裁判全文】
臺灣宜蘭地方法院民事判決                95年度訴字第55號
原      告  甲○○
訴訟代理人  林世超律師
被      告  乙○○
上列當事人間因請求侵權行為損害賠償事件，本院於民國95年9
月20日言詞辯論終結，判決如下：
    主  文
被告應給付原告新臺幣肆拾柒萬柒仟壹佰伍拾肆元，及自民國九
十五年五月十二日起至清償日止，按年息百分之五計算之利息。
原告其餘之訴駁回。
訴訟費用由被告負擔十分之六；餘由原告負擔。
本判決第一項得假執行。但被告如以新臺幣肆拾柒萬柒仟壹佰伍
拾肆元為原告供擔保，得免為假執行。
原告其餘假執行之聲請駁回。
    事實及理由
一、按訴狀送達後，原告不得將原訴變更或追加他訴，但請求之
    基礎事實同一、擴張或減縮應受判決事項之聲明者，不在此
    限，民事訴訟法第255條第1項第2、3款定有明文。本件原告
    本起訴請求「被告應給付原告新臺幣（下同）792,822 元，
    及自起訴狀繕本送達翌日起至清償日止，按年息百分之 5計
    算之利息」，嗣於審理中擴張請求之金額為794,390 元，其
    請求之基礎事實同一，且為擴張應受判決事項之聲明，依上
    開說明，應予准許。又本件被告經合法通知，無正當理由，
    未於最後言詞辯論期日到場，核無民事訴訟法第386 條所列
    各款情形，爰依原告之聲請，由其一造辯論而為判決，均合
    先敘明。
二、原告起訴主張：訴外人方志宏與原告之子林順德發生債務糾
    紛，方志宏與被告於民國94年9月19日下午1時左右，在宜蘭
    縣蘇澳鎮隘丁公園內，由被告毆打原告，致原告受有手指開
    放性傷口，又於94年10月17日晚間7、8時許，在宜蘭縣蘇澳
    鎮○○路某處，被告與原告同因上開債務問題而生爭執，被
    告竟又持西瓜刀劃傷原告之左手，造成原告受有左手第3、4
    指肌腱及神經斷裂，復於94年10月18日晚間 7時許，被告竟
    又毆打原告造成原告受有結膜出血、臉部傷口等傷害，原告
    因受有上開多次傷害，造成原告受有左手中指屈指深肌及屈
    指淺肌斷裂、左手中指、無名指橈側指神經斷裂，至蘇澳榮
    民醫院接受肌腱及神經修補手術，其後又數度入院行修補手
    術，目前患指活動仍有部分受損，無法彎曲與伸立，須長期
    復建及治療。爰依據民法第184 條侵權行為之法律關係，請
    求被告給付原告醫療費用 18,306元、勞動能力損失326,084
    元及精神慰撫金 450,000等語。至被告雖抗辯並未傷害原告
    云云，然被告分於94年 9月19日、94年10月17日、94年10月
    18日毆打或持西瓜刀傷害原告等情，業經95年度羅簡字第 7
    號、95年度簡上字第39號判決被告有罪確定，被告空言否認
    ，即屬無據。又被告雖指稱兩造為互毆，然被告並未舉證證
    明被告受有傷害，被告自無損失可言。又原告依93年之國稅
    局綜合所得稅資料，年收入約有 244,160元，且原告因受有
    上揭傷害已減損勞動能力 23.07％，故原告請求勞動能力之
    損失自屬有據，被告所為抗辯委不足採等語。並聲明：（一
    ）被告應給付原告 794,390元及自起訴狀繕本送達之翌日起
    至清償日止，按年息百分之 5計算之利息。（二）願供擔保
    ，請准宣告假執行。
三、被告則以：被告與方志宏係於原告起訴主張之時地，與原告
    巧遇，原告與方志宏發生爭吵，被告在旁相勸，不料原告遷
    恕被告，二人進而發生互毆，二人均受有輕微外傷，並無原
    告所稱左手中指屈指深肌及屈指淺肌斷裂、左手中指、無名
    指橈側指神經斷裂之傷勢。本件宜蘭地方法院95年度羅簡字
    第 7號刑事判決，認定之犯罪事實，並未提及原告受有左手
    中指屈指深肌及屈指淺肌斷裂、左手中指、無名指橈側指神
    經斷裂之傷勢，足見原告所言非是，刑事簡易判決關於被告
    其餘犯行不在原告本件起訴範圍之內，被告不同意原告追加
    。另本件係因兩造互毆而起，原告就本件事故之發生與有故
    意或過失。且原告未舉證證明其因本件事故所受傷害已達無
    法工作之程度，以及必要之治療期限，復未證明其每月工作
    所得，其要求2年每月2萬元之勞動能力損失，於法無據，精
    神慰撫金之請求，亦顯然過高等語。並聲明：（一）原告之
    訴駁回。（二）如受不利判決，願供擔保請准宣告免為假執
    行。
四、原告主張被告於94年9月19日下午1時左右，在宜蘭縣蘇澳鎮
    隘丁公園內毆打原告，致原告受有手指開放性傷口、面、頸
    、頭皮挫傷及上臂開放性外傷等傷害等情，為被告所不爭執
    ，自堪信為真實。
五、至原告主張被告先後於94年10月17日晚間7、8時許及94年10
    月 18日晚間7時許傷害原告，造成原告受有左手中指屈指深
    肌及屈指淺肌斷裂、左手中指、無名指橈側指神經斷裂，目
    前患指活動仍有部分受損，無法彎曲與伸立，須長期復建及
    治療，因而支出醫療費用，減少勞動能力，並受有精神上之
    損害等情，則為被告所否認，並持前開情詞置辯，故本件應
    審究者即為被告是否有先後多次對原告為傷害之侵權行為？
    原告所受傷害為何？原告請求損害賠償是否有理由？其金額
    是否合理？原告是否與有故意或過失？茲分述如下：
（一）本件原告主張被告於94年9月19日下午1時左右，在宜蘭縣
      蘇澳鎮隘丁公園內毆打原告，致原告受有手指開放性傷口
      、面、頸、頭皮挫傷及上臂開放性外傷之傷害，又於94年
      10月17日晚間7、8時許，在宜蘭縣蘇澳鎮○○路某處，又
      持西瓜刀劃傷原告之左手，造成原告受有左手第3、第4指
      肌腱及神經斷裂之傷害，復於94年10月18日晚間 7時許，
      至蘇澳榮民醫院持醫院之棉花罐、桌椅及末稍血氧分析儀
      等物丟擲原告，造成原告受有結膜出血、臉部傷口及其他
      未明示之腦部裂傷及挫傷等傷害等情，業經本院刑事庭95
      年度羅簡字第7號、95年度簡上字第 39號判決，以被告犯
      連續傷害罪處有期徒刑 6月確定在案，並經本院調閱上開
      卷宗核閱無誤，堪信原告上開之主張為真實，被告確有傷
      害原告之侵權行為無誤。至被告雖抗辯原告並未受有左手
      中指屈指深肌及屈指淺肌斷裂、左手中指、無名指橈側指
      神經斷裂之傷害云云，惟原告既因被告之傷害行為而先後
      受有手指開放性傷口、面、頸、頭皮挫傷及上臂開放性外
      傷、左手第3、第4指肌腱及神經斷裂、結膜出血、臉部傷
      口及其他未明示之腦部裂傷及挫傷等傷害，已如前述，則
      可知原告之左手中指確有受傷，且依原告提出之蘇澳榮民
      醫院診斷證明書記載「原告受有左手中指屈指深肌及屈指
      淺肌斷裂、左手中指、無名指橈側指神經斷裂，縫合術後
      。患者因上述傷病於94-10-17至急診求診，並於同日接受
      肌腱及神經修補手術，於94-10-24出院，復於94-11-21因
      肌腱再度斷裂而入院，於94-11-22行肌腱再修補手術，於
      94-11-29出院，共計出院9日...... 目前患指活動仍有部
      分受限，無法完全彎曲及伸直，建議長期復健治療。」，
      可知原告所主張其受有中指屈指深肌及屈指淺肌斷裂、左
      手中指、無名指橈側指神經斷裂之傷害，確係因被告之傷
      害所造成，故被告上開抗辯，實屬無據。
（二）按因故意或過失不法侵害他人之權利者，負損害賠償責任
      ；不法侵害他人之身體或健康者，對於被害人因此喪失或
      減少勞動能力或增加生活上需要時，應負損害賠償責任；
      不法侵害他人之身體、健康、名譽、自由、信用、隱私、
      貞操，或不法侵害其他人格法益而情節重大者，被害人雖
      非財產上之損害，亦得請求賠償相當之金額，民法第 184
      條第1項、第193條第1項、第195條第 1項分別定有明文。
      本件被告故意傷害原告，造成原告受有如上述之傷害，既
      已認定如前，則原告本於侵權行為之法律關係，請求被告
      負賠償之責，自屬正當。至原告主張之數額，被告既有爭
      執，茲分述如下：
  １、原告請求的醫療費用，是否有理由？
      原告因本件車禍受傷，在蘇澳榮民醫院就醫診治，共支出
      18,306元（已扣除全民健康保險給付部分），此有原告提
      出之前述醫院醫療費用收據附卷可參，堪信屬實，故原告
      請求醫療費用18,306元，為有理由。
  ２、原告請求的勞動能力減損費用，是否有理由？
    (1)查原告目前之傷勢情形，經本院函詢蘇澳榮民醫院，認其
      傷勢肌腱斷處已癒合，然左中指仍有活動受限情形，無法
      完全伸展及彎曲，另外左中指及無名指仍有麻木，感覺較
      差，對從事精細手部工作有影響，至於牽涉手掌抓握之工
      作可能有部分影響，此有該院95年7月27日蘇醫醫字第095
      0003429 號函所附之醫師說明表及病歷資料乙份附卷可按
      （見本院卷第83至99頁），且經函詢勞工保險局，經勞工
      保險局函覆稱原告所受傷害至95年 7月25日應可診斷殘廢
      ，左手併中指功能活動範圍應可符合13等級殘廢，此亦有
      95 年9月4日保給殘字第09560632360號函在卷可稽（見本
      院卷第 122頁），故原告受有勞動能力之部分減損，堪可
      認定，而依殘廢等級喪失或減少勞動能力比率表13等級之
      殘廢其勞動能力減損之程度約為 23.07％，此亦有各殘廢
      等級喪失或減少勞動能力比率表在卷可按（見本院卷第12
      7 頁），故被告抗辯原告並未受有勞動能力之減損云云，
      不足為採。
    (2)原告於車禍發生前從事冷凍廠包裝、堆貨，並在預拌混凝
      土公司擔任攪拌砂石之工作，此經原告到院陳明在卷（見
      本院卷第 135頁），並經本院查詢原告之所得資料，其於
      93年間之收入總額為 244,160元，此有本院查詢原告之稅
      務電子閘門財產所得調件明細表附卷可參（見本院卷第13
      1至133頁）。然原告於本件傷害發生前，自94年間起即已
      無工作收入，此亦有原告94年間之稅務電子閘門財產所得
      調件明細表在卷可按（見本院卷第37至39頁），是原告當
      時既無工作收入，自不得單憑93年間之薪資而為計算原告
      工作收入之基準，本院認為應以最低基本工資15,840元計
      算其工作收入情形較為可採，故經計算後，其年收入為19
      0,080元。又按勞工年滿 60歲之後，雇主得強制退休，此
      為勞動基準法第54條第1項第1款所明文，故原告得請求之
      勞動能力減損費用應計算至年滿60歲為止。本件車禍發生
      時，原告約為53.3歲，則原告得請求至60歲為止減損勞動
      能力之費用，以霍夫曼計算式扣除中間利息後為 258,848
      元，【計算式：190080*5.00000000+190080*0.7*（6.000
      00000-0.00000000）=0000000（小數點以下四捨五入），
      0000000*0.2307＝258848（元以下四捨五入）】。故原告
      得請求減損勞動能力費用為 258,848元，逾此部分之請求
      ，為無理由。
  ３、原告請求的精神慰撫金，是否有理由？
      查本件傷害發生後，造成原告手指受有上述肌腱斷裂等傷
      害，造成原告左手中指無法彎曲及伸直，其精神上自受有
      痛苦，堪予認定。爰審酌本件被告多次連續傷害原告，且
      自傷害發生迄今，被告尚未予以賠償之情事，而原告原擔
      任冷凍廠包裝、混凝土攪拌之勞動工作，因受傷害後受有
      勞動能力之減損，並經本院調閱兩造93、94年度之財產所
      得明細資料，審核兩造之資力、財產狀況，認為原告得請
      求之精神慰撫金應以 200,000元為適當，逾此部分之請求
      ，則屬無理由。
（三）至被告主張就本件傷害事件原告與有故意一節，依上開95
      年度簡上字第39號刑事判決結果，可知被告傷害原告多次
      ，均係由被告先行挑釁造成，難認原告有何故意或過失之
      行為，且被告對於原告亦有故意傷害被告等情，均未舉證
      以實其說，故被告此部分之抗辯，亦屬無據。
六、綜上所述，本件原告請求被告給付之金額，包括醫療費用18
    ,306 元、減少勞動能力費用258,848元及精神慰撫金200,00
    0元，合計為477,154元為有理由。故原告基於侵權行為之法
    律關係，請求被告給付 477,154元及自起訴狀繕本送達翌日
    即95年5月12日起至清償日止，按年息5％計算之利息，為有
    理由，應予准許，其餘之請求，則屬無理由，應予駁回。
七、兩造陳明願供擔保，分別聲請宣告假執行及免為假執行，然
    就原告勝訴部分，因本件所命被告給付之金額未逾 500,000
    元，按民事訴訟法第389條第1項第 5款規定，應依職權宣告
    假執行，被告就此部分陳明願供擔保請准免為假執行之宣告
    ，核無不合，爰酌定相當之擔保金額准許之。至原告其餘假
    執行之聲請，則因訴之駁回而失所依附，應併予駁回。
八、本件事證已臻明確，兩造其餘攻擊防禦方法及舉證，核於判
    決結果無影響，爰不一一論述，附此敘明。
九、結論：本件原告之訴為一部有理由，一部無理由，依民事訴
    訟法第79條、第385條第1項前段、第389條第1項第 5款、第
    390條第2項，判決如主文。
中    華    民    國    95    年    9     月    29    日
                  臺灣宜蘭地方法院民事庭
                      法  官  鄭貽馨
正本與原本無異。
如不服本判決應於判決送達後20日內提出上訴狀（須附繕本）。
中    華    民    國    95    年    10    月    2     日
                      書記官  陳蒼仁


司法院資訊處製作；財團法人民間司法改革基金會備份。
